臺灣高等法院臺南分院民事判決　九十一年度重上字第二五號　Ｊ
　　　上　訴　人　己　○　○
　　　　　　　　　乙　○　○
　　　　　　　　　庚　○　○
　　　　　　　　　癸　○　○
　　　　　　　　　辛　○　○
　　　　　　　　　戊　○　○
　　　訴訟代理人　壬　○　○
　　　法定代理人　丁　○　○
　　　訴訟代理人　丙　○　○
　　　　　　　　　子　○　○
右當事人間請求侵權行為損害賠償事件，上訴人對於中華民國九十一年一月二十三日
臺灣雲林地方法院九十年度重訴字第一五八號第一審判決提起上訴，本院判決如左：
　　　主　　文
原判決關於駁回上訴人後開第二項之訴部分及該部分假執行之聲請，暨除確定部分外
訴訟費用之裁判均廢棄。
被上訴人應連帶給付上訴人己○○新台幣捌拾萬元、乙○○新台幣拾肆萬貳仟捌佰
伍拾伍元；庚○○、癸○○、壬○○、辛○○、戊○○各新台幣拾柒萬壹仟肆佰貳拾
玖元，以及均自民國九十年十月十九日起，至清償日止，按年息百分之五計算之利息
。
上訴人其餘上訴駁回。
第一審（確定部分除外）、第二審費用由被上訴人連帶負擔四分之一，餘由上訴人負
擔。
本判決所命給付，於上訴人己○○以新台幣貳拾陸萬陸仟元、乙○○以新台幣拾壹萬
肆仟元、上訴人庚○○、癸○○、壬○○、辛○○、戊○○各以新台幣伍萬柒仟元，
或均以同額之銀行可轉讓定期存單為被上訴人供擔保後，得假執行。但被上訴人太平
洋建設股份有限公司如於假執行程序實施前，以新台幣捌拾萬元為上訴人己○○預供
擔保，以新台幣拾肆萬貳仟捌佰伍拾伍元為上訴人乙○○預供擔保，各以新台幣拾
柒萬壹仟肆佰貳拾玖元為上訴人庚○○、癸○○、壬○○、辛○○、戊○○預供擔保
（或均各以同額之合作金庫銀行忠孝分行無記名可轉讓定期存單供擔保），得免為假
執行。
上訴人其餘假執行之聲請駁回。
　　　事　　實
甲、上訴人方面：
一、聲明：
（一）原判決關於駁回上訴人己○○、乙○○、庚○○、癸○○、辛○○、戊○○、
      楊宗麟在第一審新台幣（下同）一百二十萬元正及其法定利息部分之訴，與該
      部分假執行之聲請暨命負擔該部分訴訟費用之裁判均廢棄。
（二）右項廢棄部分，被上訴人應連帶給付上訴人等七人各一百二十萬元及自民國（
      下同）九十年八月四日起至清償日止，按年息百分之五計算之利息。
（三）右廢棄部分第一、二審訴訟費用均由被上訴人連帶負擔。
（四）右二、三項之聲明。請准上訴人等提供現金或等值之銀行可轉讓定期存單或其
      他有價證券作為擔保，宣告假執行。
二、陳述：除與原判決記載相同者予以引用外，補稱：
（一）原審判決認定被上訴人甲○  ○○○○○○○○侵權行為當時所執行之職務係為康捷營造
      股份有限公司（下稱康捷公司）服勞務，受其指揮監督云云，其認定事實不當
      。因為本件事故發生時，甲○  ○○○○○○○○係由太平洋建設股份有限公司（下稱
      太平洋公司）外勞宿舍派遣外出到太平洋公司所承做之國道西濱高速公路、六
　　　十、六十一標工程工務，甲○　○○○○○○○○駕車欲前往該工地工作，故就甲○○○○○○○
　　　○○之駕車及前往過程，事實上之指揮監督之責任乃在於太平洋公司。太平洋公
　　　司派遣無駕駛執照之甲○  ○○○○○○○○前往施工，自然係為太平洋公司服勞務，二
　　　者之間有事實上之僱傭關係。更因為太平洋公司之指揮監督過失，使本件車禍
　　　發生，太平洋公司應負連帶損害賠償責任。
（二）甲○ ○○○○○○○○係「人」，自非承租、借貸、讓渡之標的，故而可知甲○ ○○○○○○○○
      是太平洋公司所聘僱並調派至康捷公司，替太平洋公司承作西濱公路第六十、
      六十一標工程，此為二造均不爭執，並經行政院勞工委員會勞職業字第六九０
      九０號公告在案。可見甲○  ○○○○○○○○是雇主太平洋公司派遣到康捷公司施工工
      作，但不屬於康捷公司編制內員工，而且甲○  ○○○○○○○○之薪水、勞健保等皆由
      太平洋公司負責。
（三）甲○  ○○○○○○○○於工地並非替康捷公司服勞務，而是為太平洋公司服勞務，而且
      是受到太平洋公司工地主任所監督指揮。太平洋公司明知甲○  ○○○○○○○○並無汽
      車駕照，且亦明知駕駛車輛並非其所申請許可之工作內容，卻未盡指揮監督責
      任，放任其自勞工宿舍駕駛車輛致本件車禍，顯見指揮、調派、監督之責任係
      在太平洋公司，太平洋公司應負連帶之責甚明。
（四）按「民法第一百八十八條規定僱用人之責任，其立法精神重於保護經濟上之弱
      者，增加被害人或得依法請求賠償之第三人之求償機會。觀乎其設有舉證責任
      轉換及衡平責任之規定自明。是以受僱人之行為是否與其職務有關係，允宜從
      廣義解釋，以資符合。其所謂受僱人執行職務，不法侵害他人權利之行為，不
      僅指受僱人職務範圍內之行為而定，即與執行職務相牽連之行為，不法侵害他
      人權利者，亦應包括在內。職務上予以機會之行為，即屬於與執行職務相牽連
      之行為，最高法院七十三年度台上字第四五八０號判例可資參照。甲○ ○○○○○○○○
      之所為，應由太平洋公司連帶負損害賠償責任。
（五）本案上訴人曾與康捷公司和解，是因為康捷公司為車主，但該和解書，己○○
      並未參與，而且就甲○  ○○○○○○○○民事責任部分，並未達成民事和解，並無對於
      甲○    ○○○○○○○○消滅全部債務而拋棄所有請求權之意思，上訴人既未與外勞甲○
      ○○○○○○○○和解，自無以和解關係創設新法律關係，上訴人自得向甲○  ○○○○○○○○
      請求連帶損害賠償。原審判決就此有所違誤。
（六）本件上訴人之資料如下：
    １己○○：為死者楊炳坤之母，十二年五月八日生，與楊炳坤同住，並由楊炳坤
      照顧，臨老遭受喪子之痛。
    ２乙○○：死者楊炳坤之妻，三十五年三月七日出生，與死者楊炳坤同住。
    ３庚○○：死者楊炳坤之長女，五十七年四月一日出生，嘉義師範學院畢業，任
      職嘉義市民族國小教師及總務主任。
    ４癸○○：死者楊炳坤之長子，六十年三月一日生，嘉義師範學院畢業，任職北
      港鎮北辰國小教師。
    ５壬○○：死者楊炳坤之次子，六十二年五月十五日生，輔仁大學畢業。
    ６辛○○：死者楊炳坤之三子，六十四年一月三十日畢業，政治大學畢業，任職
      第一銀行。
    ７戊○○：死者楊炳坤之四子，六十六年二月二十八日出生，空軍航空技術學校
      畢業，職業軍人。
三、證據：除與原審相同部分資予引用外，並補充提出：戶籍謄本為証。
乙、被上訴人甲○ ○○○○○○○○方面：
被上訴人甲○  ○○○○○○○○未於言詞辯論期日到場，亦未提書狀作何聲明或陳述
丙、被上訴人太平洋公司方面：
一、聲明：
（一）上訴駁回。
（二）第一、二審訴訟費用由上訴人負擔。
（三）如受不利之判決，願以現金或同額之合作金庫銀行忠孝分行無記名可轉讓定期
      存單供擔保，請准宣告免為假執行。
二、陳述：除與原判決記載相同者予以引用外，補稱：
（一）太平洋公司引進之外勞，提供與分包工程廠商即康捷公司使用而服勞務，此為
      法令所許可，經行政院勞工委員會於八十三年三月七日以台（八三）勞職業字
      第六九○九○號公告在案，太平洋公司對該外籍勞工僅負勞工安全衛生之管理
      ，實際業務行為之監督權人並非被上訴人太平洋公司，且該六十、六十一標工
      程已由下包即康捷公司所承攬施作，此合先敘明。
（二）本件康捷公司分包太平洋公司承包國道西濱高速公路ＷＨ六０、六一標工程之
      「橋樑下部結構工程」，並由太平洋公司將該外勞甲○　○○○○○○○○提供與康捷公
      司調遣使用，就康捷公司而言，其接受甲○ ○○○○○○○○而為從事工程施作，甲○
  　　○○○○○○○○之膳宿、薪資、日後遣返等項，雖由太平洋公司支付，惟事後太平洋
      公司從康捷公司應得之工程款扣抵，此非屬雙方工程合約書之內容，非為上訴
      人所言係屬承攬條件之一，故而康捷公司是為自己從事分包工程事務之施作利
      益，而指揮甲○　○○○○○○○○服一定之勞務，以使工程順利進行，是康捷公司對甲○
      ○○○○○○○○有事實上之指揮監督權，康捷公司自為被上訴人甲○  ○○○○○○○○僱用人。
（三）退步言之，縱認甲○  ○○○○○○○○係被上訴人太平洋公司所引進，並提供其膳宿、
      支給薪資，與之有形式上之僱傭關係，惟甲○  ○○○○○○○○長期被提供與康捷公司
      調遣使用，實際上對之有指揮監督能力並負有此項責任者，實為康捷公司，此
      即學說上所稱「借用他人之受僱人」（The borrowed servant）之情形。出借
      之受僱人因執行職務侵害第三人權利時，究應由一般僱用人或臨時僱用人負責
      ，應採兩項標準決定之，即在損害發生時，由誰監督或控制受僱人之行為。僱
      用人究為誰之利益在執行職務。
（四）車禍發生當時，被上訴人甲○  ○○○○○○○○係駕駛康捷公司車輛，欲前往康捷公司
      工地工作，已經證人吳劍烽即太平洋公司外勞管理主任、證人即同車之泰國籍
      勞工IN KHONG  SUNTHORN分別於警訊及檢察官偵查時證明。從該被上訴人駕車
      載運貨物、其他外勞同事及欲往工地工作以觀，顯然甲○  ○○○○○○○○確定為康捷
      公司服勞務，且受康捷公司指揮監督，依前項說明，自應由康捷公司與之負連
      帶賠償責任。則上訴人請求被上訴人太平洋公司應與之負連帶賠償責任，自屬
      無據。
（五）康捷公司係太平洋公司之承攬人，承攬之目的乃注重工作之完成，是故承攬人
      關於承攬事務之進行，並不受定作人之指揮監督，定作人僅於承攬人工作完成
      時驗收，亦即負責驗收工作物之品質是否合乎約定、有無瑕疵等，並不及於承
      攬事務之指揮監督，上訴人指稱「外勞是為太平洋公司服勞務」恐有誤。太平
      洋公司僅統籌管理外勞之安全衛生事項，並無實際職務之指揮監督權限，已如
      前述；再者，「承攬人因執行承攬事項，不法侵害他人之權利者，定作人不負
  　　損害賠償責任。」民法第一百八十九條定有明文，康捷公司因執行承攬之事項
      ，而雇用被上訴人甲○  ○○○○○○○○為其服勞務，致造成被害人楊炳坤之死亡，定
      作人太平洋公司不負損害賠償責任，而係承攬人康捷公司應負責。
（六）上訴人於九十年七月九日已經與康捷公司及甲○  ○○○○○○○○達成民事和解，自不
      得再對被上訴人甲○ ○○○○○○○○訴訟請求連帶賠償損害。又和解內容，倘以他種
      法律關係，替代原有法律關係者，則係以和解契約創設新法律關係，故債務人
      如不履行和解契約，債權人應依和解創設之新法律關係請求履行，不得再依原
      有法律關係請求給付。再者，被害人與受僱人成立和解者，僱用人亦於和解範
      圍內就受僱人所負債務負連帶賠償責任，被害人對於受僱人拋棄之權利，不得
      對僱用人主張，此乃依僱用人責任之從屬性解釋，殆屬當然。
（七）退一步言，縱如上訴人所稱，康捷公司構成民法第一百八十四條第二項規定之
      侵權行為損害賠償責任，屬於共同侵權行為人，連帶負損害賠償責任。連帶債
      務人中之一人為清償、代物清償、提存、抵銷或混同而債務消滅，他債務人亦
      同免其責任，民法第二百七十四條亦明文所定。本件上訴人於九十年七月九日
      已經與康捷公司及被上訴人甲○  ○○○○○○○○達成和解。康捷公司於簽定和解書時
      ，係基於其為外勞之僱用人，故乃同意除就負擔肇事車輛所有人應負之強制第
      三人責任保險金之一百四十萬元外，仍願給付原告一百九十萬元作為賠償原告
      所受之損害以達成和解，並於協議書第二項約定：「乙方（即上訴人）於協議
      書簽認同時，即拋棄對甲方（即康捷公司）之民事及該外勞之刑事追究。」，
      有和解書可稽。上訴人等已自康捷公司獲得三百三十萬元整之損害賠償，基於
      同一原因事實所生之損害，已達成和解並獲得賠償，基於損害賠償之法理，其
      損害賠償請求權已然消滅，是否仍得就同一事件再為相同之請求？上訴人再對
      被上訴人甲○  ○○○○○○○○請求連帶損害賠償，亦難認有理由。因太平洋公司並非
      雇用人，無民事責任可言，縱上訴人己○○並未簽訂和解協議書云云，亦與被
      上訴人太平洋公司無涉。
（八）上訴人請求非財產上之損害賠償計新台幣八百四十萬元整，顯屬無據。因上訴
      人僅於起訴狀中載稱「今衡量被告之身分地位及經濟狀況而認原告庚○○、癸
      ○○、壬○○、辛○○、戊○○自得向被告各自請求新台幣一百二十萬元整，
      以資撫慰受創之心靈。」及「原告等皆事業有所成」云云等語。其等以被告單
      方面之考量，復又未善盡舉証責任以証其等事業有何所成，即空言要求八百四
      十萬元之撫慰金，顯有違最高法院七十六年台上字第一九０八號判例。況近年
      來投資環境大不如前，社會景氣指數頻亮紅燈，被告經營實則已屢為虧損，以
      八十九年為例，被上訴人太平洋公司即無盈餘，則上訴人主張高額撫慰金顯屬
      無據。
三、證據：除與原審相同部分資予引用外，並補充提出：
（一）上訴人和康捷公司之和解書及收據影本各乙份。
（二）太平洋公司八十九年度財產損益表影本。
丁、本院職權調查部分：調閱本案甲○  ○○○○○○○○被訴過失致死刑事卷，並函查上訴人
    之財產賦稅資料。
    理    由
甲、程序方面：
（一）民事訴訟本於處分權主義，第二審基於事實審原則，起訴之範圍尚得擴張、變
      更，不服原審判決之上訴範圍，亦可自由擴張減縮。此由第二審程序並無類似
      第三審「上訴之聲明，不得變更或擴張之」（民事訴訟法第四百七十三條第一
      項）之限制規定，可得而知。本件上訴人原本聲明對原審判決全部不服，而後
      具狀減縮上訴聲明如事實欄內聲明所示，揆諸前開說明，應予准許。
（二）本件被上訴人甲○  ○○○○○○○○受合法通知未於言詞辯論期日到場，核無民事訴訟
      法第三百八十六條所列各款之情形，准依上訴人聲請，由其一造辯論而為判決
      。
（三）本件被上訴人甲○  ○○○○○○○○係泰國籍，本件為含有涉外因素之民事案件，依據
      涉外民事法律適用法第九條第一項「關於由侵權行為而生之債，依侵權行為地
      法」規定，應以侵權行為地法即我國法適用之，併予敘明。
乙、實體方面：
一、本件上訴人起訴主張：被上訴人甲○  ○○○○○○○○係太平洋公司依法令向主管機關申
    請引進之外勞，擔任太平洋公司承包之西濱公路六十、六十一標之工程工人，並
    居住在太平洋公司之工務所，於九十年六月二十五日十三時二十分，無照駕駛康
    捷公司報廢車輛，搭載貨物及另二名外勞，欲前往工地工作，因超速又行經交叉
    路口未減速慢行，過失撞擊被害人楊炳坤，致楊炳坤傷重不治死亡，甲○
    ○○○○○○○○經刑事判決有罪確定，甲○  ○○○○○○○○既係太平洋公司之受僱人，太平洋
    公司自應與之負連帶賠償責任。爰依侵權行為損害賠償之法律關係求為命被上訴
    人連帶賠償上訴人己○○、庚○○、癸○○、壬○○、辛○○、戊○○等七人各
    一百二十萬元之精神慰撫金及均自九十年八月四日起至清償日止，按年息百分之
    五計算之利息（上訴人於原審請求被上訴連帶給付上訴人己○○三百萬元、乙○
    ○二百五十萬元、其餘上訴人各二百萬元本息，經原審為上訴人敗訴之判決，上
    訴人提起上訴後，再減縮上訴聲明，僅就上訴人請求之金額各一百二十萬元本息
    聲明不服，是本審審判範圍僅止於上訴人請求一百二十萬元及法定遲延利息部分
    ，而其餘之請求部分已敗訴確定，合先敘明）。
二、被上訴人太平洋公司則以：外勞甲○  ○○○○○○○○雖係太平洋公司所引進，但長期租
    給康捷公司管理使用，乃是為康捷公司服勞務，並受康捷公司指揮監督，自屬康
    捷公司之受僱人，與太平洋公司無關。退一步言，縱然該外勞是太平洋公司之受
    僱人，但太平洋公司已要求康捷公司簽立安全切結書，實已盡相當注意及監督義
    務，依民法第一百八十八條第一項但書規定，不負損害賠償責任。況且事後康捷
    公司與上訴人以三百三十萬元和解。康捷公司乃是基於僱用人地位而成立和解。
    和解金中有一百二十萬元支票，係由太平洋公司將康捷公司工程預付款項支付，
    和解書第二項約定以觀，上訴人顯有消滅全部債務而拋棄所有請求權之意思，上
    訴人不應再起訴要求賠償。又上訴人請求慰撫金高達八百四十萬元，顯然過高等
    語，以為抗辯。
三、上訴人主張被上訴人甲○  ○○○○○○○○係太平洋公司依法令向主管機關申請引進之外
    勞，並擔任太平洋公司承包之西濱公路六十、六十一標之工程工務，居住在太平
    洋公司之工務所，於九十年六月二十五日十三時二十分，無照駕駛康捷公司報廢
    車輛，搭載貨物及另二名外勞，欲前往工地工作，因超速又行經交叉路口未減速
    慢行，過失撞擊被害人楊炳坤，致楊炳坤傷重不治死亡，甲○  ○○○○○○○○經刑事判
    決有罪確定之事實，為被上訴人所不爭執，並有交通事故證明書、起訴書、刑事
    判決書等可資證明，自堪信為真實。惟上訴人主張被上訴人太平洋公司應負僱用
    人責任，則為被上訴人太平洋公司所否認，並以前詞置辯，是本件首應審酌為：
    太平洋公司對外勞甲○  ○○○○○○○○是否有事實上指揮監督關係，而應負僱用人責任
    ？上訴人與康捷公司和解之法律效力如何等問題。經查：
（一）按僱用人依民法第一百八十八條所負之責任，即係以選任監督過失為基礎，則
      僱用關係是否存在，自應以選任監督之有無為決定標準，甚至該條所謂受僱人
      並非僅限於傭契約所稱之受僱人，凡客觀上被他人使用為服勞務而受其監督者
      均係受僱人（最高法院五十七年台上字第一六六三號判例參照）。
（二）被上訴人即外勞甲○ ○○○○○○○○係由太平洋公司「選任」，並以太平洋公司名義
      所引進，適有下游承包商康捷公司需要外勞時，遂由太平洋公司將外勞甲○
      ○○○○○○○○撥給康捷公司使用，該名外勞甲○ ○○○○○○○○之薪資仍由太平洋公司直
      接支給，再由太平洋公司在康捷公司可請領之工程款中扣除，此為雙方所不爭
      執之事實。被上訴人甲○ ○○○○○○○○履行勞動契約時，協助早日完成承包工程，
      乃是同時為了康捷公司與太平洋公司雙方之利益。反之，若無下游承包商需要
      外勞時，亦即無工可作時，該名外勞甲○ ○○○○○○○○之薪資仍必須由太平洋公司
      支給，故而太平洋公司與外勞甲○ ○○○○○○○○有法律上之雇傭契約關係，實可認
      定。又太平洋公司與康捷公司二者對於外勞甲○ ○○○○○○○○之管理分工，是由太
      平洋公司負責食宿管理，工地內由康捷公司直接管理。此經康捷公司負責人孫
      家駒陳稱「外勞是太設（太平洋建設）直接付薪水，之後由我們工程款扣除，
      平常食宿都由太設公司統一供給及管理，車子是我們公司的」等語明確（見原
      審卷第三十六頁），核與太平洋公司安全衛生管理員吳劍峰於刑事庭訊問中供
      稱：該外勞之住宿及管理均在太平洋公司等語相符（刑事一審卷第二十六頁）
      ，並有太平洋建設公司管理之西濱WH60.61標工務所主任陳偉文名片影本（調
      解卷第十五頁）可資佐證。則太平洋公司負責「監督」外勞之食宿生活管理，
　　　應甚明確。而就外勞上工下工之交通安全管理，乃屬於履行勞動義務之客觀有
　　　關範圍之內，被上訴人太平洋公司亦有監督之責。
（三）被上訴人甲○ ○○○○○○○○係於九十年六月二十五日十三時許駕駛小貨車搭載同事
      ，由太平洋公司工務所出發，欲前往工地上工而肇事；而甲○ ○○○○○○○○自八十
      八年來台以後，即在台灣開小貨車已經長達一年之久，平日負責駕駛該車載運
      鋼筋及工人，搭載同事去上工，下班之後又載同事回太平洋公司工務所宿舍休
      息等情，已經被上訴人甲○ ○○○○○○○○在刑事偵訊中坦白承認（見相驗卷第二十
      七頁背面、第二十八頁，一審刑事卷第二十一頁、第二十八頁）。而車禍當時
      另一被搭載之外勞IN　KHONG SUNTHORN亦證稱「上工下工都是由甲○ ○○○○○○○○
      開車，三人一組」（相驗卷第三十五頁），顯見外勞甲○ ○○○○○○○○確實在肇事
      之前已經專職無照駕駛達一年之久，而且雇主對外勞無照駕駛不加限制，乃是
      本件車禍之發生原因之一。被上訴人甲○ ○○○○○○○○平日即無照駕駛，又搭載同
      行之IN　KHONG SUNTHORN、PRAWINPA PHONG UAN三人一組往返太平洋工務所及
      工地間，肇事禍主甲○ ○○○○○○○○甚至無照開車已達一年之久，負責其生活管理
      之太平洋公司竟然長期不加阻止，對外勞無照駕駛之情況視而不聞不問，肇致
      本件車禍，已難認上訴人太平洋公司對外勞甲○ ○○○○○○○○之監督並無疏失。是
      上訴人主張被上訴人太平洋公司應負民法第一百八十八條所定僱用人責任，應
　　　屬可採。
（四）至被上訴人太平洋公司抗辯上訴人就本件車禍已於九十年七月九日與康捷公司
      及甲○ ○○○○○○○○達成民事和解書，即不得再對太平洋公司求償云云。然核兩造
      所不爭執之和解書（原審調解卷第五七、五八頁）第二條明載「乙方（即除己
      ○○以外之上訴人）於協議書簽認同時，即拋棄對甲方（康捷公司）之民事及
      外勞之刑事追究請求權」等語，是該和解所欲消滅之舊法律關係，僅止於對康
      捷公司之損害賠償之債，並無拋棄對外勞甲○  ○○○○○○○○及雇主太平洋公司之民
      事請求權，應甚明確。又該和解書第一條所載「經甲方願以新台幣參佰參拾萬
      元處理以上事故，乙方繼承人亦同意之。其中第三人強制責任險新台幣壹佰肆
      拾萬元整由乙方自行申請，其餘新台幣壹佰玖拾萬元整部分，由甲方以現金新
      台幣柒拾萬元整及期票民國九十年八月十五日期票新台幣壹佰貳拾萬元整支付
      」之意旨以觀，無論係以何人名義，給付之金錢均屬損害賠償金性質，上訴人
      對此亦不爭執。而康捷公司並已履行該和解契約完畢，有被上訴人提出之收據
      、支票影本可資證明。故該和解金額自應由參與和解之上訴人即己○○以外之
      上訴人所得請求之損害賠償金額中予以扣除。至於己○○部分並未簽署該份和
      解書，亦未曾受康捷公司給付損害賠償金，不應扣除，亦甚明確。
（五）又按「不法侵害他人致死者，被害人之父、母、子、女及配偶，雖非財產上之
      損害，亦得請求賠償相當之金額。」民法第一百九十四條定有明文。被上訴人
      甲○  ○○○○○○○○明知自己無駕駛執照，行經交叉路口仍不減速，竟以時速六十公
      里超速行使，以致閃避不及撞上騎機車之被害人楊炳坤，貨車碾過楊炳坤身體
      ，車速之快竟然將電線桿撞斷。楊炳坤受貨車碾壓，導致胸腹部嚴重破裂受傷
      ，內臟溢出，慘死輪下。對照死者楊炳坤甫因子女事業有成，經提名參加口湖
      鄉公所模範父親選拔，鄉公所於不知情之情況下，於車禍翌日通過頒給死者模
      範父親之殊榮（有剪報一紙可稽，調解卷第十八頁）。上訴人一家原本以歡喜
      心情迎接父親參選模範父親，卻因外勞甲○  ○○○○○○○○魯莽駕車，讓喜事變成喪
      事，此一突如其來的打擊，對家屬實為無法承受之痛。本件上訴人僅請求精神
　　　慰撫金，經查上訴人己○○臨老痛失愛子，白髮人送黑髮人之痛；上訴人乙○
　　　○喪失結褵數十年的丈夫，無人繼續扶持共度人間疾苦；又死者五名子女庚○
　　　○、癸○○、壬○○、辛○○、戊○○均為大學以上學歷，在上訴人居住之雲
　　　林縣口湖鄉地區而言，可稱為少數教育有成之家庭。又辛○○、癸○○名下均
　　　有房屋、土地、車輛，乙○○名下有車輛，壬○○名下有土地，戊○○名下有
　　　土地及投資股票，庚○○名下有土地不動產（有財產資料附卷可稽）。本院茲
　　　審酌被上訴人加害之程度、被害人慘死之狀況、雙方學歷、身分、地位、及資
　　　力等一切情況，認為死者之母親己○○八十萬元、妻子乙○○以一百萬元填補
　　　其精神痛苦為適當；而死者之五名子女各以五十萬元填補其等之精神痛苦為適
　　　當。是己○○部分所請求之精神慰撫金，在八十萬元範圍內應予准許。至於其
　　　他上訴人部分，因曾與康捷公司達成賠償三百三十萬元之和解（有和解書、收
　　　據及支票影本可稽），而上訴人自陳其與康捷公司和解有喪葬費等支出，而喪
　　　葬費實際花費約一百萬元等語 (見本院卷第六七頁），被上訴人對此部分，亦
　　　未爭執，另上訴人庚○○、癸○○、壬○○、辛○○、戊○○均已成年，有正
　　　當工作，至上訴人乙○○有子女可予扶養，且名下亦有財產，尚難認不能維持
　　　生活而無謀生能力，是被害人楊炳坤對之尚無扶養義務，則前開和解金額扣除
　　　一百萬元之喪葬費後，所餘二百三十萬元，即為除己○○以外之上訴人已與康
　　　捷公司和解之精神損害賠償，自應由上訴人乙○○、庚○○、癸○○、壬○○
　　　、辛○○、戊○○所得請求之精神慰撫金額予以扣除，經扣除後為餘一百二十
　　　萬元（即除己○○以外上訴人之精神慰撫金總額三百五十萬扣除二百三十萬元
　　　）應按上訴人乙○○、庚○○、癸○○、壬○○、辛○○、戊○○所得請求精
　　　神慰撫金之比例即2：1：1：1：1：1之比例分配。上訴人乙○○得請求之金額
　　　為三十四萬二千八百五十五元（不足二元部分由餘上訴人分配）、上訴人庚○
　　　○、癸○○、壬○○、辛○○、戊○○得請求金額各為十七萬一千四百二十九
　　　元（元以下四捨五入) ，其等之請求在此範圍內為有理由，逾此範圍均應駁回
　　　。
（六）另上訴人請求自九十年八月四日起計算法定遲延利息。然按給付有確定期限者
      ，債務人自期限屆滿時起，負遲延責任。給付無確定期限者，債務人於債權人
      得請求給付時，經其催告而未為給付，自受催告時起，負遲延責任。其經債權
      人起訴，或依督促程序送達支付命令，與催告有同一之效力。民法第二百二十
      九條第一、二項分別定有明文；又遲延之債務，以支付金錢為標的者，債權人
      得請求依法定利率計算之遲延利息。但約定利率較高者，仍從其約定利率；而
      應付利息之債務，其利率未經約定，亦無法律可據者，週年利率為百分之五。
      亦為同法第二百三十三條第一項及第二百零三條所明定。查本件上訴人請求被
      上訴人連帶賠償之金額，並未定有給付之期限，則被上訴人自原審刑事附帶民
      事起訴狀繕本送達之翌日起，始負遲延責任。查原審刑事附帶民事起訴狀繕本
      係於九十年十月十八日送達被上訴人（參見原審調解卷第二五－二六頁），則
      上訴人請求被上訴人連帶給付自九十年十月十九日起，至清償日止，按週年利
      率百分之五計算之利息，洵屬正當。逾此範圍之請求為無理由，應予駁回。
四、綜上所述，上訴人主張被上訴人甲○ ○○○○○○○○與太平洋公司有法律上雇用關係，
    並且有事實上選任監督關係，外勞甲○ ○○○○○○○○搭載同事，由太平洋公司工務所
    出發欲前往工地上工之途中，過失撞死被害人楊炳坤，應由被上訴人連帶賠償等
    情為可採。被上訴人太平洋公司抗辯其對甲○ ○○○○○○○○沒有事實上監督管理關係
    ，及辯稱已經和解消滅損害賠償責任云云，均無可取。從而，上訴人本於民法第
    一百八十八條第一項、第一百九十四條請求被上訴人甲○ ○○○○○○○○與太平洋公司
    連帶賠償精神慰撫金即己○○八十萬元、乙○○三十四萬二千八百五十五元、庚
    ○○等五名子女各十七萬一千四百二十九元，及均自九十年十月十九日起，至清
    償日止，按年息百分之五計算之法定遲延利息為有理由，應予准許。上訴人及被
    上訴人均陳明願供擔保（現金或銀行可轉讓定期存單）請准為假執行及免為假執
　　行，就上訴人勝訴部分核無不合，爰分別酌定相當擔保金額或同額之可轉讓定期
　　存單准許之，至其餘敗訴部分，則其假執行之聲請已失所附麗，應予駁回。另上
　　訴人並陳明或提供同額之有價證券供擔保，然未明確指明何種有價證券，俾供本
　　院審酌與擔保金是否同額，故本院不併予諭知，附此敘明。原審就上開應准許部
　　分為上訴人敗訴之判決，尚有未合，上訴意旨指摘原判決此部分不當，為有理由
　　，應由本院予以廢棄，並改判如主文第二項所示。至上開不應准許部分，原審予
　　以駁回，理由雖有不同，但結論並無二致，仍應予維持。
五、本件事証已臻明確，兩造其餘攻擊防禦方法及証據資料，核與本件判決結果不生
    影響，不予一一論述，併予敘明。
六、據上論結，本件上訴為一部有理由，一部無理由，爰依民事訴訟法第四百四十九
    條第二項、第四百五十條、第四百六十三條、第三百八十五條第一項前段、第三
    百九十條、第三百九十二條、第七十九條但書、第八十五條第一項前段、第二項
    ，判決如主文。
中　　　華　　　民　　　國　　九十一　　年　　　八　　　月　　  十三  　日
　　　　　　　　　　　　　　　　　　臺灣高等法院臺南分院民事第二庭
~B1審判長法官　吳　　志　　誠
~B2　　　法官　楊　　省　　三
~B3　　　法官　李　　素　　靖
右為正本係照原本作成。
兩造如對本判決上訴，須於判決送達後二十日內向本院提出上訴狀，未表明上訴理由
者，應於上訴後二十日內向本院提出理由書。
中　　　華　　　民　　　國　　九十一　　年　　　八　　　月　　　十四　　日
~B法院書記官　林　　鈴　　香
